臺灣嘉義地方法院民事裁定
110年度嘉簡調字第687號
聲  請  人  台新國際商業銀行股份有限公司

法定代理人  尚瑞強  


上列聲請人與相對人蕭素美、蕭銘斌間聲請調解事件，本院裁定
如下：
    主  文
聲請駁回。
聲請程序費用由聲請人負擔。
    理  由
一、按依法律關係之性質、當事人之狀況或其他情事可認為不能
    調解或顯無調解必要或調解顯無成立之望者，得逕以裁定駁
    回之，民事訴訟法第406第1項第1款定有明文。又按調解成
    立者，依民事訴訟法第416條第1項、第380條第1項規定，與
    確定判決有同一之效力。惟判決為法院對於訴訟事件所為之
    公法的意思表示，調解或和解，為當事人就訴訟上之爭執互
    相讓步而成立之合意，其本質並非相同。故形成判決所生之
    形成力，無由當事人以調解或和解之方式代之（最高法院58
    年台上字第1502號判例要旨參照）。再按民法第244條規定
    之因詐害行為所得行使之撤銷權，係屬一種撤銷訴權，非先
    經債權人訴求撤銷債務人與第三人間之有償或無償行為，尚
    不得逕行塗銷其所有權移轉登記（最高法院56年台上字第34
    7號判例要旨參照）。
二、本件聲請意旨略以：相對人蕭素美向聲請人申請信用卡、信
    用貸款，自契約成立時起迄今共積欠新臺幣（下同）248,36
    5元及利息未清償。經調閱相對人蕭素美之申請資料，查得
    蕭許雪（即被繼承人）留有嘉義市○區○○○路000號建物及嘉
    義市農會1,100,967元之遺產。惟相對人蕭素美因積欠聲請
    人上開款項未償且未向本院為拋棄繼承之意思表示，依法相
    對人等應為遺產之繼承人，惟恐繼承遺產後為聲請人追索，
    乃與蕭銘斌合意，由蕭銘斌為系爭不動產之繼承登記，蕭素
    美全然放棄繼承登記，其等之行為，等同將蕭素美之財產權
    利（即應繼分）無償移轉予蕭銘斌，爰依民法第244條規定
    ，請求撤銷相對人間遺產分割協議，並聲明相對人蕭銘斌就
    蕭許雪所遺之不動產於登記日期110年4月9日以分割繼承為
    原因之登記予以變更登記為相對人蕭素美、蕭銘斌公同共有
    ，為此聲請調解等語。
三、經查，本件聲請調解之標的法律關係為請求撤銷相對人間就
    不動產所為之遺產分割協議及塗銷分割繼承登記等，依法乃
    法院以裁判之方式始得創設、變更、消滅、形成之法律關係
    ，核其性質為形成之訴，應以形成判決為之，顯無從由兩造
    以調解方式互相讓步解決紛爭，故本件調解之聲請，依其法
    律關係之性質，自屬於不能調解，爰依首開規定，逕予駁回
    。
四、依民事訴訟法第406條第1項第1款、第95條、第78條規定，
    裁定如主文。　
中　　華　　民　　國　　110 　年　　12　　月　　24　　日
                  臺灣嘉義地方法院嘉義簡易庭
                                  法　官　周欣怡
以上為正本係照原本作成。
本裁定不得聲明不服。
中　　華　　民　　國　　110 　年　　12　　月　　24　　日
 　 　　　　　　　　　　          書記官  葉芳如